臺灣臺中地方法院交通事件裁定　　　 96年度交聲字第976號
原處分機關　交通部公路總局臺中區監理所
受處分人　　乙○○
上列受處分人因違反道路交通管理處罰條例案件，對於交通部公
路總局臺中區監理所於民國九十六年八月六日所為之中監違字第
裁六○－ＲＢ0000000號裁決書聲明異議，本院裁定如下
：
    主    文
原處分撤銷。
乙○○不罰。
    理    由
一、原處分機關略以：緣異議人即受處分人（下稱受處分人）乙
    ○○於民國（下同）九十五年十二月二十九日零時三十五分
    許，在忠二、孝二路口處，駕駛車牌號碼ＺＶ－九一二三號
    自用小客車，因「無照駕駛」之違規行為，經基隆市警察局
    保安隊員警依違反道路交通管理處罰條例第二十一條第一項
    第一款當場舉發。受處分人未於期限內到案，且該受處分人
    之汽車駕照已於九十五年九月六日原處吊銷在案，其重型機
    車駕照仍為正常狀態，本所遂依其違規事實及裁決職權於九
    十六年八月六日以中監違字第裁六○－ＲＢ0000000
    號裁決書，改裁處為第二十一條第一項第二款，處罰鍰新臺
    幣（下同）一萬二千元整；逾期則依裁決書處罰主文規定裁
    處云云。
二、本件受處分人乙○○則以：該裁決書是依舉發違反道路交通
    管理事件通知單上所簽之受通知者簽章舉發，此非本人簽名
    ，爰聲明異議等語。
三、按犯罪事實應依證據認定之，無證據不得認定犯罪事實，刑
    事訴訟法第一百五十四條第二項定有明文。次按法院受理有
    關交通事件，準用刑事訴訟法之規定，復為道路交通管理處
    罰條例第八十九條前段所明定，是最高法院七十六年台上字
    第四九八六號判例所揭示：「認定犯罪事實所憑之證據，雖
    不以直接證據為限，間接證據亦包括在內，然而無論直接或
    間接證據，其為訴訟上之證明，須於通常一般之人均不致有
    所懷疑，而得確信其為真實之程度者，始得據為有罪之認定
    ，倘其證明尚未達到此一程度，而有合理之懷疑存在時，事
    實審法院復已就其心證上理由予以闡述，敘明其如何無從為
    有罪之確信，因而為無罪之判決，尚不得任意指為違法」之
    意旨，亦即刑事訴訟法上法院認定事實之最重要原則之一即
    認定被告有罪，就該有罪事實不能有任何之合理懷疑存在之
    原則，於法院審理行為人違反道路交通管理處罰條例案件時
    ，當有其適用。易言之，法院於審理行為人違反道路交通管
    理處罰條例案件，於為事實之認定時，如就原處分機關所認
    定行為人違規之事實仍有合理之懷疑，而無法確信行為人確
    有該當於道路交通管理處罰條例各該處罰條文之構成要件事
    實時，即應依訴訟法上待證事實「倘有懷疑，則應從被告之
    利益作解釋」之證據法則，作對受處分人有利之認定。
四、查受處分人乙○○在上開時地，為基隆市警察局保安隊員警
    因「無照駕駛」之違規事實，當場查獲舉發，固有基隆市警
    察局基警交字第ＲＢ0000000號舉發違反道路交通管
    理事件通知單及交通部公路總局臺中區監理所中監違字第裁
    六○－ＲＢ0000000號違反道路交通管理事件裁決書
    各一份在卷可稽。惟查：經本院查詢車牌號碼ＺＶ─九一二
    三號違規車輛之登記車主為甲○○，該違規車輛非本件受處
    分人乙○○所有，此有車牌號碼ＺＶ─九一二三號之車號查
    詢汽車車籍資料一份在卷可參。另證人即當時執行交通勤務
    之警員鄭少哲於本院審理時以具結擔保其證述之真實性狀態
    下證稱：當時我們有核對身分證，身分證是正本，並非影本
    。但是因為事隔很久，已經記不清楚是否是今天乙○○提示
    的身分證。收受通知聯上的名字，是當時由他親自簽名的等
    語在卷，足見受處分人是否確於上揭時、地駕駛車號ＺＶ－
    九一二三號自小客車尚有疑義，又經詢問證人「（當時你看
    到我的身分證是新的還是舊的？）新的身分證。因為九十五
    年十二月的時候，身分證已經更改了。」而受處分人乙○○
    的新式身分證是在九十五年十二月三十日才換發的，有乙○
    ○之身分證影本一份在卷足稽，故受處分人所辯遭人冒名等
    情，尚非不堪採信。
五、綜上所述，於上開時、地駕駛上開自小客車為警舉發上開違
    規行為之駕駛人，是否確為受處分人，顯非無疑，受處分人
    辯稱上開舉發通知單係遭人冒名偽簽，其並未駕駛上開自小
    客車為警舉發上開違規行為等語，亦非無稽。此外，復查無
    其他積極證據足以證明受處分人即為上開違規行為之駕駛人
    ，自不能逕以該違規駕駛人所提出之證件，據以填製之舉發
    通知單，遽認受處分人即為本件之違規行為人，予以裁罰。
    是依前揭訴訟上之待證事實「倘有懷疑，則從被告之利益做
    解釋」之證據法則，本件既未能舉證受處分人有前述違規事
    實，自應作對受處分人有利之認定，而原處分機關未予詳察
    ，遽對受處分人為上開裁處，即難認為允當，受處分人之異
    議為有理由，自應由本院將原處分撤銷，諭知受處分人不罰
    ，以資適法。
六、據上論斷，應依道路交通管理處罰條例第八十七條第二項、
    道路交通案件處理辦法第二十條，裁定如主文。
中　　華　　民　　國　　96　　年　　12　　月　　18　　日
                  交通法庭    法  官  林清鈞
上正本證明與原本無異。
如不服本裁定應於送達後五日內向本院提出抗告狀。
                              書記官  陳貴卿
中　　華　　民　　國　　96　　年　　12　　月　　18　　日
